臺灣臺中地方法院刑事判決　　　　　　　 96年度訴字第283號
公　訴　人　臺灣臺中地方法院檢察署檢察官
被　　　告　甲○○
選任辯護人　陳鴻謀律師
上列被告因違反槍砲彈藥刀械管制條例案件，經檢察官提起公訴
（九十五年度偵字第二四八一一號)，本院判決如下：
    主  文
甲○○無罪。
    理  由
一、公訴意旨略以：被告李佩宜明知槍砲彈藥刀械管制條例所列
    管之槍砲，非經主管機關許可，不得持有寄藏，竟仍於民國
    九十四年三、四月間某日，未經許可，在臺中市○○路與自
    由路口之跳蚤市場，購買而收受持有具殺傷力之仿轉輪手槍
    製造，車通轉輪彈倉及槍管內阻鐵改造而成之改造手槍一支
    （槍枝管制編號為0000000000號，下稱改造手槍
    ），並將該改造手槍放置在其臺中縣大里市○○路四五一巷
    十二號住處二樓之化妝台內。嗣經警於九十五年十月十九日
    二十時許，持本院九十五年度聲搜字第三九六九號搜索票，
    在上址搜索扣得該改造手槍一枝而循線加以查獲。因認被告
    甲○○所為係違反槍砲彈藥刀械管制條例第八條第四項之未
    經許可，持有可發射金屬或子彈具有殺傷力之槍枝罪嫌等語
    。
二、按犯罪事實應依證據認定之，無證據不得認定犯罪事實，又
    不能證明被告犯罪者，應諭知無罪之判決，刑事訴訟法第一
    百五十四條第二項及第三百零一條第一項分別定有明文。次
    按刑事訴訟法上所謂認定犯罪事實之證據，係指足以認定被
    告確有犯罪行為之積極證據而言；如未能發現相當證據或證
    據不足以證明，自不能以推測或擬制之方法，以為裁判基礎
    （最高法院二十九年上字第三一○五號、四十年台上字第八
    十六號判例參照）。又檢察官就被告犯罪事實，應負舉證責
    任，並指出證明之方法，刑事訴訟法第一百六十一條第一項
    定有明文，因此，檢察官對於起訴之犯罪事實，應負提出證
    據及說服之實質舉證責任。倘其所提出之證據，不足為被告
    有罪之積極證明，或其指出證明之方法，無從說服法院以形
    成被告有罪之心證，基於無罪推定之原則，自應為被告無罪
    判決之諭知（最高法院九十二年台上字第一二八號判例參照
    ）。
三、公訴人以被告甲○○宏涉犯上開罪嫌，無非以被告甲○○對
    於持有上揭改造手槍乙情坦認不諱，核與證人即被告之前夫
    洪文習證述該改造手槍確為被告所有乙情相符，並有該改造
    手槍扣案可稽，復有臺中市警察局扣押物品目錄表一紙及照
    片三張附卷可參；又扣案之改造手槍，經臺中市警察局初步
    檢視後，認槍枝大部分結構完整、槍管暢通及槍枝具擊發機
    構，並可發揮功能，管制槍枝之可能性較大，復經送內政部
    警政署刑事警察局鑑定後，依該局九十五年十一月六日刑鑑
    字第○九五○一六○六三號槍彈鑑定書載稱：送鑑改造槍枝
    一枝，認係由仿轉輪手槍製造之槍枝，車通轉輪彈倉及槍管
    內阻鐵改造而成之改造手槍，機械性能良好，可擊發適用子
    彈，認具殺傷力等情，有該槍彈鑑定書一份在卷足憑，並經
    證人即鑑定人乙○○於本院審理時到庭具結經交互詰問後證
    述上揭改造手槍之鑑定過程，認該改造手槍以性能檢驗法鑑
    驗後，確足認具有殺傷力等語可證。且被告雖辯以：上揭改
    造手槍，是伊以新臺幣（下同）二百九十九元之價格所購得
    ，購買之目的是想當皮包之吊飾使用，後來因為發現太重所
    以才放在化妝包內，並不知有殺傷力云云，然被告並無證據
    證明確係以二百九十九元之價格購得該改造手槍，且被告購
    買時就應知道該手槍很重，不適合當吊飾，故被告所辯，顯
    不可採等資為主要論據。
四、訊據被告甲○○對於上揭改造手槍確係伊於九十四年三、四
    月間某日，在臺中市○○路與自由路口之跳蚤市場購買而持
    有，嗣後並將該改造手槍放置在伊臺中縣大里市○○路四五
    一巷十二號住處二樓之化妝台內，而於九十五年十月十九日
    二十時許為警搜索查獲乙情固坦承不諱，惟堅詞否認有何違
    反槍砲彈藥刀械管制條例第八條第四項之犯行，辯稱：上揭
    改造手槍是伊於九十四年三、四月間某日早上，在臺中市○
    ○路與自由路口之跳蚤市場，以二百九十九元之價格所購得
    ，當時覺得這把手槍很可愛，想買來吊在皮包當吊飾，回家
    吊戴後，感覺當吊飾有點重並不合用，當天就把該手槍放在
    平時不用的化妝包內，並將化妝包置放在化妝台內，時間久
    了，伊也忘了這個化妝包及這把手槍，故而留在該處為警搜
    索查獲，伊沒有槍枝方面之知識，也未與人結怨，購買該手
    槍時實不知係具有殺傷力之槍枝，且上揭改造手槍雖經內政
    部警政署刑事警察局鑑定後，認具有殺傷力，惟該鑑定僅以
    性能檢驗法鑑定後即認定具有殺傷力，並未實際進行試射，
    應經試射後，才能認定是否具有殺傷力等語。而被告之選任
    辯護人亦為被告辯護稱：被告是單純女子，撫養二個小孩，
    並未與人結怨，購買該改造手槍僅係為當吊飾使用，確實不
    知係具有殺傷力之槍枝，且該改造手槍之撞針撞擊力量微弱
    ，雖經內政部警政署刑事警察局鑑定後，認具有殺傷力，惟
    該鑑定僅以性能檢驗法鑑定後即認定具有殺傷力，並未實際
    進行試射，然依鈞院依職權命該局就認定該改造手槍具有殺
    傷力為補充說明後，依該局九十六年三月二十七日刑鑑字第
    ○九六○○三四○五六號回函第六點說明亦不排除進行試射
    ，故上揭改造手槍應經試射後，才能認定是否具有殺傷力，
    並請求將該改造手槍送往其他機關進行試射，以鑑定是否具
    有殺傷力等語。
五、經查：
(一)、上揭改造手槍確係被告甲○○於九十四年三、四月間某日，
    在臺中市○○路與自由路口之跳蚤市場購買而持有，嗣後並
    將該改造手槍放置在伊臺中縣大里市○○路四五一巷十二號
    住處二樓之化妝台內，而於九十五年十月十九日二十時許為
    警搜索查獲之事實，業據被告供承不諱，核與證人即被告之
    前夫洪文習證述該改造手槍確為被告所有乙情相符，並有該
    改造手槍扣案可稽（本件扣案改造手槍，其扣押程序並無非
    法取得之情形，自有證據能力，詳見下述），復有臺中市警
    察局扣押物品目錄表一紙及照片三張附卷可參。雖被告及其
    選任辯護人以扣案之改造手槍未經實彈試射，而質疑該手槍
    是否具有殺傷力，並請求將該改造手槍送往其他機關進行實
    彈試射云云，惟本件扣案之上揭改造手槍經送內政部警政署
    刑事警察局鑑定委請專業鑑識人員以性能檢驗法鑑定結果，
    認送鑑改造槍枝一枝，係由仿轉輪手槍製造之槍枝，車通轉
    輪彈倉及槍管內阻鐵改造而成之改造手槍，機械性能良好，
    可擊發適用子彈，認具殺傷力等情，有該局九十五年十一月
    六日刑鑑字第○九五○一六○六三號槍彈鑑定書一份在卷可
    稽，並經證人即鑑定人乙○○於本院審理時到庭具結經交互
    詰問後證述上揭改造手槍之鑑定過程，認該改造手槍以性能
    檢驗法鑑驗後，確足認具有殺傷力等語，已如前述，且查本
    件警方並未同時扣獲適用之子彈，而該扣案之手槍係改造槍
    枝，本身性能原即不穩定，若採用實彈射擊法檢驗，勢必須
    由鑑驗人員另行製造、裝填，在試射過程中極易引爆，恐造
    成鑑驗人員傷害，不惟有其實際困難，亦具相當危險性（最
    高法院九十年度台上字第三四四號判決意旨參照），況實彈
    試射並非鑑定槍枝有無殺傷力之唯一方法（最高法院九十六
    年度台上字第一五六九號判決意旨參照），是被告及其辯護
    人徒以未經實彈射擊檢驗（試射）即質疑本件鑑定正確性，
    實屬無據。故被告及其選任辯護人請求將本件改造手槍送往
    其他機關進行實彈試射，本院因認尚無必要。從而，本件被
    告持有扣案之改造手槍，且該改造手槍確有殺傷力，應無疑
    義。
(二)、惟就本件查獲之過程觀之，本件乃因臺中市警察局刑警大隊
    ，以據線報指稱案外人即犯罪嫌疑人曾懷毅非法施用及持有
    毒品而向本院聲請搜索票，並於九十五年十月十九日二十時
    許，持本院九十五年度聲搜字第三九六九號搜索票，前往臺
    中縣大里市○○路四五一巷十二號搜索，於證人即被告之前
    夫洪文習在場並取得其同意後進行搜索，在該住處二樓之化
    妝台內之化妝包內發現上揭改造手槍一支，認係另案應扣押
    之物，而將該化妝包及改造手槍一支加以扣押（按搜索，經
    受搜索人出於自願性同意者，得不使用搜索票。但執行人員
    應出示證件，並將其同意之意旨記載於筆錄。刑事訴訟法第
    一百三十一條之一定定有明文；又實施搜索或扣押時，發現
    另案應扣押之物亦得扣押之，分別送交該管法院或檢察官，
    刑事訴訟法第一百五十二條亦定有明文，故本件扣得之改造
    手槍一枝，乃於合法之搜索程序中所查扣，其扣押程序並無
    非法取得之情形，當無證據使用禁止之情事，自有證據能力
    ），並經證人洪文習證稱上揭改造手槍乃其前妻即被告甲○
    ○所有，而經員警通知被告甲○○後，經被告坦承該改造手
    槍為其所有因而查獲乙情，業經本院依職權調取本院九十六
    年度聲搜字第三九六九號全卷審閱無訛，且有證人洪文習之
    證述及其同意搜索書一份在卷可稽，核與被告供稱其將上開
    扣案改造手槍置放於化妝包內，並將化妝包放在化妝台而為
    警查獲一節相符，是苟被告確知悉該改造手槍具有殺傷力而
    有持有之意，衡情當妥為藏置以免遭人查悉，應不致將內裝
    有具殺傷力槍枝之化妝包任意留置於化妝台內之理。況本件
    被告僅購得持有上揭改造手槍一支，並未同時持有適用之子
    彈，此與一般持有管制槍枝者之習慣顯有不同，就被告而言
    ，若其主觀上知悉持有者為有殺傷力之槍枝，當會同時持有
    適用之子彈以備使用；且該改造手槍，依其外觀觀之，槍把
    後附有一長達十幾公分之吊鍊，槍身長度不及十公分，槍管
    長度不及三公分，槍管內徑不及一公分，有上開槍彈鑑定書
    一份所附之照片五幀可憑（偵卷第五、六頁），是該改造手
    槍極為短小，體積不大，且從槍把後附有一長達十幾公分之
    吊鍊觀之，確可供當吊飾使用，被告供稱當時其購得該改造
    手槍乃為當吊飾使用乙情，難謂虛妄，是就上揭改造手槍之
    外型觀之，顯難遽以知悉是否具有殺傷力。另參以證人即被
    告之前夫洪文習證稱：上揭扣案改造手槍，乃警方在其住處
    二樓房間內化妝台被告甲○○所有之化妝包內查獲，其於查
    獲前之九十五年十月十六日二十時許，曾因要找其兒子的保
    健卡時，在該化妝包內發現該手槍，當時其以為是打火機或
    玩具，就又把它塞回去等語，顯見就證人洪文習之認知，也
    未曾懷疑過該槍枝係為具有殺傷力之管制槍枝；再酌以被告
    為一婦女，非如一般男性須服兵役而對槍械有一定之認識，
    亦無任何犯罪前科，有被告之刑案資料查註紀錄表、臺灣高
    等法院被告全國前案紀錄表各一份在卷可參，亦難認被告對
    違法槍械有何認知。是以被告辯稱伊購買上揭改造手槍時實
    不知係具有殺傷力之槍枝等語，應非無稽。是基上說明，本
    件扣案改造手槍經鑑定結果固有殺傷力，且確係被告持有，
    惟依現存之證據，尚難認定被告於持有上開改造手槍時，即
    知悉該改造手槍有殺傷力，被告辯以其不知該扣案改造手槍
    有殺傷力一節，應可採信。
(三)、綜上所述，本件被告甲○○既不知持有上開改造手槍具殺傷
    力，其主觀上難認有何違反槍砲彈藥刀械管制條例第八條第
    四項未經許可持有可發射金屬或子彈具有殺傷力之改造手槍
    之犯意。是以，本件公訴人所提出之證據或所指出之證明方
    法，尚不足為被告有罪之積極證明，或說服本院形成被告有
    罪之心證，公訴人所指之犯罪事實即屬不能證明，此外，本
    院復查無其他積極之事證，足認被告確有未經許可持有可發
    射金屬或子彈具有殺傷力之改造手槍之犯行，揆諸上開條文
    及判例意旨，自應為無罪之諭知。
據上論斷，應依刑事訴訟法第三百零一條第一項，判決如主文。
中　　華　　民　　國　　96　　年　　5 　　月　　15　　日
                  刑事第十四庭  審判長法  官   陳  葳
                                      法  官   林世民
                                      法  官   洪堯讚
右正本證明與原本無異。
如不服本判決，應於收受本判決後十日內向本院提出上訴書狀，
其未敘述上訴理由者，並得於提起上訴後十日內向本院補提理由
書狀（均須按他造當事人之人數附繕本）「切勿逕送上級法院」
。
                                      書記官   柳寶倫
中　　華　　民　　國　　96　　年　　5 　　月　　15　　日
